臺灣板橋地方法院刑事判決　　　　　　　　　　　　　九十一年度交易字第八○號
　　公　訴　人　臺灣板橋地方法院檢察署檢察官
　　被　　　告　甲○○
右列被告因過失傷害案件，經檢察官提起公訴（九十年度調偵字第一一一號），本院
判決如左：
    主  文
甲○○從事業務之人，因業務上過失傷害人，處拘役參拾日，如易科罰金，以參佰元
折算壹日。
    事  實
一、甲○○係職業小客車司機，為從事駕駛業務之人，於民國八十九年十二月十八日
    上午七時三十八分許，駕駛車牌號碼Ｈ六－八七一號之營業用小客車，沿臺北縣
    永和市○○路往竹林路行駛，本在永亨路口停等紅燈，於轉綠燈起步時，本應注
    意車前狀況，而當時乙○○騎ＱＯＥ－○九九號機車，原本在甲○○所駕計程車
    之右前方停等紅燈，轉綠燈時正欲起步，甲○○對於在右前方乙○○所騎機車之
    行進動向，並無不能注意之情事，竟疏不注意，目光搜尋路邊有無欲搭乘計程車
    之行人，並將車身略向右偏駛，而擦撞乙○○所騎之機車，乙○○因此倒地，並
    受有左下腿內、外踝骨折、脫臼等傷害。
二、案經被害人乙○○訴由臺北縣警察局永和分局報請臺灣板橋地方法院檢察署檢察
    官偵查起訴。
    理  由
一、訊據被告甲○○坦承於右揭時、地駕駛計程車與告訴人乙○○發生碰撞而肇事，
    惟矢口否認有過失，辯稱：告訴人之機車與計程車右前側很近，然後機車靠過來
    ，伊汽車右側與機車碰撞；且告訴人騎在快車道上，才是肇事之因素云云。然查
    ：告訴人指稱車禍發生前，伊在路口停等紅燈，綠燈起步時，方為被告自後擦撞
    等語，核與警製道路交通事故調查報告表、現場照片等所示情形相符。而按汽車
    行駛時，駕駛人應注意車前狀況及兩車併行之間隔，並隨時採取必要之安全措施
    ，道路交通安全規則第九十四條第三項定有明文。參諸前開道路交通事故調查報
    告表所示，被告之車右前端距離電桿延長之基準線四點一公尺，右後端距為四點
    六公尺，顯示被告之車有向右偏駛之跡象。佐以被告於本院訊問時自承：當時伊
    車子剛起步，在看路旁是否有人要叫車等語（見本院九十一年三月八日訊問筆錄
    ），足證被告於綠燈起步時右偏，且目光搜尋路旁有無候行人，而並未專注於前
    方路況。且肇事前告訴人之機車本停於被告車輛右前方，衡情被告對於告訴人行
    車動向並無不能注意之情事，竟疏不注意車前狀況，即將車身向右偏駛，而肇生
    本件事故，其有過失已甚明確。本件經送臺灣省臺北縣區車輛行車事故鑑定委員
    會、臺灣省車輛行車事故覆議鑑定委員會鑑定及覆議，亦均同此認定，有臺灣省
    臺北縣區車輛行車事故鑑定委員會北鑑字第九○二一一九號鑑定意見書、臺灣省
    車輛行車事故覆議鑑定委員會府覆議字第九○二四七六號覆議意見書等在卷可稽
    。又告訴人因被告前開過失行為，受有左下腿內、外踝骨折、脫臼等傷害，有天
    主教耕莘醫院永和分院診斷證明書一紙在卷為據，足證被告之過失行為，與告訴
    人所受傷害間，有相當因果關係。綜上事證明確，被告犯行堪以認定，應依法論
    處。
二、核被告所為，係犯刑法第二百八十四條第二項前段之業務上過失傷害罪。爰審酌
    被告並未曾受有期徒刑以上刑之宣告，有臺灣高等法院檢察署刑案紀錄簡覆表在
    卷可稽，其此次犯行出於一時疏失，然因其生活困難，又正失業中，故迄未賠償
    告訴人，及其犯罪所生危害等一切情狀，量處如主文所示之拘役刑。又被告行為
    後，刑法第四十一條業於九十年一月四日經立法院修正通過，並經總統於九十年
    一月十日公布，而於同年一月十二日生效施行，其修正條文為：「犯最重本刑為
    五年以下有期徒刑以下之刑之罪，而受六個月以下有期徒刑或拘役之宣告，因身
    體、教育、職業、家庭之關係或其他正當事由，執行顯有困難者，得以一元以上
    三元以下折算一日，易科罰金。但確因不執行所宣告之刑，難收矯正之效，或難
    以維持法秩序者，不在此限。」「併合處罰之數罪，均有前項情形，其應執行之
    刑逾六月者，亦同」，核與修正前刑法第四十一條相較，修正後條文並無不利於
    被告，故本件於宣告如主文所示拘役刑外，並適用修正後刑法第四十一條第一項
    前段規定，諭知易科罰金之折算標準。
據上論斷，應依刑事訴訟法第二百九十九條第一項前段、刑法第二條第一項前段、第
二百八十四條第二項前段、第四十一條第一項前段，罰金罰鍰提高標準條例第一條前
段、第二條，判決如主文。
本案經檢察官張慶林到庭執行職務。
中      華      民      國    九十一    年      三      月    二十九    日
                                      臺灣板橋地方法院交通法庭
                                              法  官  林漢強
右正本證明與原本無異。
如不服本判決，應於判決送達後十日內，向本院提出上訴狀。
                                              書記官  黃大千
中      華      民      國    九十一    年      三      月    二十九    日
附錄本件論罪科刑所用法條全文
刑法第二百八十四條
因過失傷害人者，處六月以下有期徒刑、拘役或五百元以下罰金，致重傷者，處一年
以下有期徒刑、拘役或五百元以下罰金。
從事業務之人，因業務上之過失傷害人者，處一年以下有期徒刑、拘役或一千元以下
罰金，致重傷者，處三年以下有期徒刑、拘役或二千元以下罰金。
